【裁判字號】    98,抗,1130
【裁判日期】    981109
【裁判案由】    聲明異議
【裁判全文】
臺灣高等法院刑事裁定                  98年度抗字第1130號
抗  告  人
即 受刑 人  甲○○○
上列抗告人因聲明異議案件，不服臺灣桃園地方法院98年度聲字
第3623號，中華民國98年9 月30日所為之裁定，提起抗告，本院
裁定如下：
    主  文
抗告駁回。
    理  由
一、抗告意旨略以：抗告人家中大姊、奶奶均住院，年邁之母親
    亟需抗告人照料，且家族事業停擺已久，亦需抗告人經營維
    持。況抗告人因罹患心臟病，受刑至今常心律不整、胸口絞
    痛，服刑前曾有大腸開刀，雖定期服用藥物控制，仍常疼痛
    難耐，有再次開刀之必要，且抗告人本身亦有精神、心理之
    疾病，身心均亟需治療。檢察官未審酌上揭因素，竟以抗告
    人前科等考量，不准抗告人易科罰金，明確違反大法官會議
    釋字第662 號解釋之意旨，爰請法院審酌抗告人因上揭身體
    、家庭、職業等因素，執行顯有困難，檢察官不准易科罰金
    之指揮執行顯有不當云云。
二、按受刑人或其法定代理人或配偶，以檢察官執行之指揮為不
    當者，得向諭知該裁判之法院聲明異議；法院應就異議之聲
    明裁定之，刑事訴訟法第484條、第486條分別定有明文。又
    有期徒刑或拘役得易科罰金之案件，法院所諭知者，僅易科
    罰金折算之標準，而有關宣告有期徒刑、拘役應否准許易科
    罰金執行之換刑處分，依刑事訴訟法第457 條規定，由為裁
    判法院之檢察官指揮之，是檢察官是否准予易科罰金，除應
    考量受刑人之身體、教育、職業或家庭關係或其他正當事由
    ，執行顯有困難外，尚須考量是否難收矯正之效及難以維持
    法秩序等因素。且刑法第41條第1 項但書所謂之「執行顯有
    困難」、「難收矯正之效」及「難以維持法秩序」等，均屬
    不確定法律概念，此乃立法者賦予執行者能依具體個案，綜
    合考量犯罪特性、情節、所生危害大小、受刑人個人之特殊
    事由、避免再犯之效果等因素，考量一般預防（維持法秩序
    ）與特別預防（有效矯治受刑人使其回歸社會）目的之衡平
    下，賦予執行者據以審酌應否准予易科罰金之裁量空間，法
    院僅於其有裁量瑕疵之情形下，始得撤銷其處分。又此一裁
    量應綜合上開因素據以審酌，非謂僅得考量其一而排除其他
    ，倘執行檢察官業已妥善審酌上開因素，而無逾越法律授權
    、恣意或將與事件無關之因素考慮在內等濫用權力之情事，
    法院對其專業判斷，即應予以尊重，不得率予推翻。
三、經查：
  (一)本件抗告人即受刑人甲○○○因偽造文書案件，經原審於民
    國（下同）97年12月16日，以97年度審易字第1457號判決各
    判處有期徒刑3月、5月，並定應執行有期徒刑6 月，及諭知
    如易科罰金，以新臺幣（下同）1,000元折算1日確定在案一
    節，有前揭判決及本院被告前案紀錄表附卷可稽，此部分自
    堪認定。
  (二)然抗告人：前於85年間，因違反麻醉藥品管理條例案件，
    經原審分別判處有期徒刑4月、1年4 月，並經聲請定應執行
    刑為有期徒刑1年6月確定；於88年間，因竊盜案件，經原
    審判處有期徒刑8 月確定；於90年間，因違反毒品危害防
    制條例等案件，經原審分別判處有期徒刑3 月（收受贓物）
    、5月（妨害公務）、1年6 月（持有第一級毒品），嗣據本
    院駁回上訴確定；於90年間，因偽造文書等案件，經原審
    分別判處有期徒刑5月（行使偽造私文書）、4月（故買贓物
    ）確定；於90年間，因竊盜等案件，經原審分別判處有期
    徒刑1年（攜帶兇器竊盜）、4月（行使變造特種文書）確定
    ；於91年間，因竊盜等案件，經原審分別判處有期徒刑 9
    月（攜帶兇器竊盜）、3月（竊盜）、8月（妨害公務）確定
    ，以上至之罪經聲請減刑後定應執行刑為有期徒刑1年1
    0 月；於97年間，因槍砲彈藥刀械管制條例案件，經原審
    判處有期徒刑4 年（現仍上訴中）；於97年間，因販賣毒
    品案件，經本院判處應執行刑有期徒刑27年（現仍上訴中）
    在案，以上均有本院被告前案紀錄表附卷可參。是受刑人先
    前已因屢次犯罪而有多次前科紀錄，顯非因一時失慮致罹刑
    典，執行檢察官考量受刑人有多項前科，素行不佳，且前已
    有偽造文書案件之論罪科刑紀錄，仍再犯本件相同之罪，足
    見抗告人之前案執行無從收其矯治不法行為之效果，復又因
    涉嫌販賣毒品案件而經本院判處應執行刑27年，認不執行所
    宣告之刑，顯難以維持法秩序，而為不准易科罰金之裁量，
    並未有何違法或不當之情事。
  (三)且刑法第41條第1 項但書所謂「難收矯正之效」、「難以維
    持法秩序」等，乃係立法者賦予執行檢察官能依具體個案，
    考量犯罪特性與情節及受刑人個人之特殊事由，據以審酌應
    否准予易科罰金。是以法律賦予執行檢察官此項裁量權，僅
    在發生裁量瑕疵之情況時，法院始有介入審查之必要。從而
    受刑人倘合於刑法第41條第1 項但書規定情形，即應不准許
    易科罰金，至受刑人有無因身體、教育、職業、家庭之關係
    或其他正當事由，執行顯有困難之情形，即不須列入考量。
    抗告人辯稱其因身體、家庭及職業等因素，執行顯有困難云
    云，然本件執行檢察官於執行處分時，已具體說明不准易科
    罰金之具體理由，且未有逾越法律授權、專斷等濫用權力之
    情事，縱抗告人有因上揭因素執行顯有困難等情非虛，然其
    既有前述倘不執行所宣告之刑，則難收矯正之效及難以維持
    法秩序之情形，檢察官因而駁回受刑人易科罰金之聲請，即
    無不合，抗告意旨指摘檢察官不准許受刑人易科罰金之指揮
    執行不當云云，即屬無據。至大法官會議釋字第662 號解釋
    係說明得易科罰金之情形，包括「數罪併罰，數宣告刑均得
    易科罰金，而定應執行之刑逾6 個月者」等節，尚與本件易
    科罰金之執行無涉，抗告人據此為抗告理由，顯有誤會。從
    而，原審認檢察官之指揮執行，並無不當，因而裁定駁回受
    刑人異議之聲明，於法並無不合。抗告人仍執前詞提起本件
    抗告，為無理由，應予駁回。
據上論斷，依刑事訴訟法第412條，裁定如主文。
中    華    民    國    98    年    11    月    9     日
                  刑事第三庭審判長法  官   陳博志
                                  法  官   陳德民
                                  法  官   劉興浪
以上正本證明與原本無異。
不得再抗告。
                                  書記官   顧正榕
中    華    民    國    98    年    11    月    10    日


司法院資訊處製作；財團法人民間司法改革基金會備份。
